【裁判字號】    98,抗,141
【裁判日期】    980206
【裁判案由】    假扣押
【裁判全文】
臺灣高等法院民事裁定                   98年度抗字第141號
抗  告  人  甲○○○
代  理  人  黃文明律師
上列抗告人與相對人乙○○間假扣押事件，抗告人對於中華民國
97年11月25日臺灣臺北地方法院97年度裁全字第9927號裁定，提
起抗告，本院裁定如下：
    主  文
原裁定廢棄。
相對人在原法院之聲請駁回。
聲請及抗告費用均由相對人負擔。
    理  由
一、本件相對人於原法院聲請意旨略以：抗告人滯欠伊新台幣（
    下同）1911萬元，迄不給付，並提出抗告人開立本票一紙為
    憑，因無法聯絡抗告人，且近聞抗告人正將所有財產搬移隱
    匿，致日後有不能強制執行或甚難執行之虞，為保全強制執
    行，願提供擔保以代釋明 ，並聲請就相對人財產500萬元範
    圍內為本件假扣押等語 。 原法院裁定准許相對人以 167萬
    7000元為抗告人供擔保後， 得對抗告人之財產在500萬元之
    範圍內為假扣押。
二、抗告意旨略以：相對人提出本票一紙證明伊欠款，然伊與相
    對人間並無債權債務糾葛，且兩人為舊識，相對人從未持票
    向伊為付款提示，卻謊稱「無法聯絡本人」，即聲請假扣押
    伊之財產，顯與假扣押要件不符，原裁定不察，逕准許相對
    人之聲請，自有未當。求為廢棄原裁定，並駁回相對人於原
    法院之聲請等語。
三、按請求及假扣押之原因應釋明之；前項釋明如有不足，而債
    權人陳明願供擔保或法院認為適當者，法院得定相當之擔保
    ，命供擔保後為假扣押，民事訴訟法第五百二十六條第一項
    、第二項分別定有明文。故債權人聲請假扣押應就其請求及
    假扣押之原因加以釋明，兩者缺一不可。該項釋明如有不足
    而債權人陳明願供擔保或法院認為適當者，法院始得定相當
    之擔保，命供擔保後為假扣押。若債權人就其請求及假扣押
    之原因有一項未予釋明，法院即不得為命供擔保後假扣押之
    裁定。此所謂請求之原因，係指債權人金錢請求或得易為金
    錢請求之發生緣由（民事訴訟法第五百二十二條第一項），
    而假扣押之原因，則指有日後不能強制執行或甚難執行之虞
    （同法第五百二十三條第一項）而言（最高法院96年度台抗
    字第809號裁定參照）。
四、本件相對人提出本票一紙（見原法院卷第2頁）， 固足以釋
    明抗告人之欠款，惟相對人於原法院就抗告人有隱匿財產，
    致日後有不能強制執行或甚難執行之虞等情，均未提出任何
    證據。是相對人既未就假扣押之原因，提出可使法院信其主
    張為真實之釋明，揆諸上開說明，法院自不得為命相對人供
    擔保後為假扣押之裁定。原法院裁定准許相對人供擔保後對
    抗告人為假扣押之裁定，自有未洽。抗告意旨指摘原裁定不
    當，求予廢棄，為有理由。爰由本院將原裁定予以廢棄，改
    判如主文第二項所示。
據上論結，本件抗告為有理由，爰裁定如主文。
中    華    民    國    98    年    2    月     6     日
                    民事第八庭
                        審判長法  官  劉勝吉
                              法  官  滕允潔
                              法  官  連正義
正本係照原本作成。
本裁定除以適用法規顯有錯誤為理由，不得再抗告。如提起再抗
告，應於收受後10日內委任律師為訴訟代理人向本院提出再抗告
狀。並繳納再抗告費新台幣１千元。
中    華    民    國    98    年    2     月    9     日
                              書記官  周淑靜


司法院資訊處製作；財團法人民間司法改革基金會備份。
